【裁判字號】    89,訴,2876
【裁判日期】    900717
【裁判案由】    期貨交易法
【裁判全文】
臺灣高雄地方法院刑事判決                        八十九年度訴字第二八七六號
    公  訴  人  臺灣高雄地方法院檢察署檢察官
    被      告  甲○○
右列被告因期貨交易法等案件，經檢察官提起公訴（八十八年度偵字第九三三八號）
，本院判決如左：
    主  文
甲○○共同未經許可，擅自經營期貨經理事業、期貨顧問事業及其他期貨服務事業，
處有期徒刑肆月，緩刑貳年。
    事  實
一、甲○○係設於高雄市○○○路二一一號十樓之二金匯通電腦資訊有限公司（以下
    簡稱金匯通公司）之研發室主任，與該公司掛名負責人陳慶全（業經本院以八十
    八年度訴字第二三二七號判處有期徒刑五月，緩刑二年確定），及實際負責人朱
    崑和（業經本院以八十八年度訴字第二三二七號判處有期徒刑六月在案）共同基
    於犯意之聯絡，渠等明知未經主管機關之核准不得經營期貨經理、顧問及其他期
    貨服務事業，竟自八十七年十月底起，以金匯通公司名義透過在報紙刊登廣告或
    業務人員（俗稱ＡＥ）對外招攬等方式以招攬客戶，從中引介客戶從事英磅、日
    幣、馬克及瑞士法朗等四種外幣保證金交易，經營期貨顧問、經理及其他期貨服
    務業務；其方式係代理香港「百地年國際投資發展有限公司」（下稱百地年公司
    ）與客戶簽訂契約，並將保證金至少五千元美金匯入百地年公司於香港匯豐銀行
    所開設之指定帳戶內（帳號000000000000000號）作為外幣交易
    之保證金後，再將所簽訂之合約書一份寄至百地年公司簽章認證，即完成雙方從
    事外幣保證金交易買賣合約書之簽訂手續，其中一份合約書則由客戶收執；簽約
    後客戶即可利用金匯通公司所提供之電腦設備看盤以瞭解每日國際金融外匯商品
    市場之走勢行情，及該公司每日所制作分析操作外匯保證金交易市場行情之資訊
    作為客戶下單買賣之參考，再由客戶直接以該公司所提供之電話自行或全權委託
    該行之業務人員代為操作向公司下單，從事英磅、日幣、馬克及瑞土法朗等外幣
    保證金交易。該公司客戶之交易均以美元為單位，每次交易以口計算，每口（買
    賣一次合稱一口）一千美元，當日平倉（即當日結算）每口保證金美金一千元，
    隔夜平倉則每口保證金為美金一千五百元，若客戶帳戶內之保證金不足額時，客
    戶若不補足則停止交易；每筆交易則由該公司傳真或親自交付對帳單供客戶查核
    以計算客戶之交易盈虧，金匯通公司則代理百地年公司按每一交易口數抽八十美
    元之手續費後，再由該公司退三十美元予金匯通公司，而經營外幣保證金交易之
    經理、顧問事業及其他相關服務事業，其中甲○○至同年十一月間，為客戶乙○
    ○○從事上揭外匯商品操作買賣，投資金額為新台幣一百餘萬元。嗣於八十八年
    二月十日經法務部調查局高雄市調查處循線在高雄市○○○路二一一號十樓之二
    查獲，並當場扣得公司營利事業登記證及執照、職員組織表、人事廣告、佣金表
    、合約書、匯款單、交易規則、交易口數紀錄影本、交易明細、盈虧計算表及它
    信費收據各一冊、下單錄音帶五捲等物。
二、案經臺灣高雄地方法院檢察署檢察官自動檢舉偵查起訴。
    理  由
一、訊據被告甲○○固坦承受僱於金匯通公司擔任研發室主任，並曾幫客戶乙○○○
    從事外匯買賣之事實，惟矢口否認有何違反期貨交易法之犯行，辯稱：外匯不是
    期貨，期貨買賣是長期的，而外匯是短期的云云。然查：右揭事實，業據被害人
    乙○○○於法務部調查局高雄市調查處調查時、偵查中及本院審理時指訴綦詳，
    且金匯通公司代客操作外匯買賣係由客戶與金匯通公司所代理之香港百地年公司
    簽約並繳付外幣保證金後，得隨時應客戶之請求，於保證金之倍數範圍內以自己
    之名義為客戶之計算，在外匯市場從事不同幣別間之即期或遠期買賣交易，且此
    項交易不須實際交割，一般都在當日或到期前以反方向交易軋平而僅結算買賣差
    價，此為實務上所稱之「外幣保證金交易」；而期貨交易法第三條第一項第四款
    所定之槓桿保證金交易，係指依其他期貨市場之規則或實務，當事人約定，一方
    支付價金一定成數之款項或取得他方授與之一定信用額度，雙方於未來特定期間
    內，依約定方式結算差價或交付約定物之契約，屬期貨交易之一種。本件外幣保
    證金契約之標的固為外國貨幣（為現貨），且以訂約時所約定之現貨市場之匯價
    計算差價，惟因客戶得將契約延續至隔日，且若延續至隔日，則客戶由於契約延
    續之差價所獲致之損益，經香港百地年公司確定後，即存入客戶外幣保證金帳戶
    或自其中扣除，此業據同案被告陳慶全、王淑芬及證人江代順、乙○○○於法務
    部高雄市調查處供承甚明；是外幣保證金交易雖得於當日要求平倉，惟客戶簽定
    外幣保證金契約時並不知何時會平倉，得視匯率之變動而決定平倉日，則該等契
    約具有約定於未來時間履行契約之性質，此種契約以其具有：(一)以保證金交易；
    (二)未來期間履約特性；(三)每日結算（mark to market）之期貨交易特有之結算制
    度，並於店頭市場交易，是以本院認為符合期貨交易法期貨交易契約之槓桿保證
    金契約之要件，為廣義期貨交易契約之一種，並有財政部證券暨期貨交易委員會
    八十九年九月二十日（八九）台財證（七）第七九五八八號函檢附該會八十七年
    五月二十六日（八七）台財證（七）第三三六七二號函一紙附於本院八十八年度
    訴字第二三二七號案卷可稽；顯見被告前開所辯外匯並非期貨云云，要屬卸責飾
    詞，委不足。此外，復有公司營利事業登記證及執照、職員組織表、人事廣告、
    佣金表、合約書、匯款單、交易規則、交易口數紀錄影本、交易明細、盈虧計算
    表及它信費收據各一冊、下單錄音帶五捲等物扣案可資佐憑。本件事證明確，被
    告犯行洵堪認定。
二、按以接受委託書並收取佣金或手續費等方式代他人操作外匯保證金交易者，係屬
    經營期貨經理事業，而所謂期貨顧問事業，則係指對期貨交易有關事項提供場所
    並研究分析意見及相關外匯資訊等行為，供客戶自行下單進行交易者，有卷附財
    政部證券暨期貨交易管理委員會八十九年九月二十日（八九）台財證（七）第七
    九五八八號函釋可參；又所謂其他期貨服務事業，參以立法之理由，係指提供期
    貨資訊而言，本件金匯通公司係提供相關外匯買賣電腦、資訊及電話等設備，由
    客戶自行下單或接受客戶全權委託代為下單，從事外幣保證金之交易等情，已如
    前所述，是金匯通公司所經營者係「期貨經理事業」、「期貨顧問事業」及「其
    他期貨服務事業」甚明，公訴人漏引「期貨經理事業」及「其他期貨服務事業」
    部分，容有未洽。核被告甲○○所為係犯期貨交易法第一百十二條第五款之未經
    許可擅自經營期貨經理、顧問事業及其他期貨服務事業罪。被告與陳慶全、朱崑
    和就上開犯行間，有犯意之聯絡及行為之分擔，均係共同正犯。爰審酌被告為圖
    私利，竟未經主管機關之許可，即擅自經營期貨經理、顧問及其他期貨服務事業
    ，破壞國家對期貨事業之管理，及造成投資人之虧損，所為固屬非是，惟念其經
    營之時間不長，所生之危害非鉅，且坦承部分犯行，亦與乙○○○達成民事和解
    ，有和解書一紙在卷可憑，態度良好等一切情狀，量處如主文所示之刑，以資懲
    儆。末查被告甲○○前未曾受有期徒刑以上刑之刑之宣告，有臺灣高等法院被告
    全國前案紀錄表及臺灣高雄地方法院檢察署刑案資料查註紀錄表各一份附卷可憑
    ，於犯罪後亦已與被害人達成民事和解，已如前述，足見被告經此偵、審程序及
    科刑之教訓後，當知所警惕，信無再犯之虞，本院認前開對其宣告之刑，以暫不
    執行為適當，爰併予宣告緩刑二年，以啟自新。至扣案之公司營利事業登記證及
    執照、職員組織表、人事廣告、佣金表、合約書、匯款單、交易規則、交易口數
    紀錄影本、交易明細、盈虧計算表及它信費收據各一冊、下單錄音帶五捲等物，
    雖係供犯罪所用之物，惟屬金匯通公司所有，非被告所有之物，故不併予宣告沒
    收，附此敘明。
據上論斷，應依刑事訴訟法第二百九十九條第一項前段、期貨交易法第一百十二條第
五款，刑法第十一條前段、第二十八條、第七十四條第一款，判決如主文。
中      華      民      國    九十      年      七      月     十七     日
                                    臺灣高雄地方法院刑事第一庭
                                        法  官    陳玉聰
右正本證明與原本無異。
如不服本判決，應於判決送達後十日內，向本院提出上訴狀。
                                        書記官    鄭淑臻
中    華    民    國      九十      年      七      月        十七      日
附錄本判決論罪科刑法條全文：
期貨交易法第一百一十二條
有下列情事之一者，處七年以下有期徒刑，得併科新臺幣三百萬元以下罰金：
一  未經許可，擅自經營期貨交易所或期貨交易所業務者。
二  未經許可，擅自經營期貨結算機構者。
三  違反第五十六條第一項之規定者。
四  未經許可，擅自經營槓桿交易商者。
五  未經許可，擅自經營期貨信託事業、期貨經理事業、期貨顧問事業或其他期貨服
    務事業者
六  期貨信託事業違反第八十四條第一項規定募集期貨信託基金者。
七  違反第一百零六條、第一百零七條或第一百零八條第一項之規定者。


司法院資訊處製作；財團法人民間司法改革基金會備份。
